【裁判字號】    89,訴,182
【裁判日期】    890525
【裁判案由】    違反藥事法
【裁判全文】
臺灣桃園地方法院刑事判決                          八十九年度訴字第一八二號
    公  訴  人  臺灣桃園地方法院檢察署檢察官
    被      告  甲○○
右列被告因違反藥事法案件，經檢察官提起公訴（八十八年度偵字第一七二二四號字
），本院判決如左：
    主  文
甲○○共同輸入禁藥，處有期徒刑柒月；緩刑參年。
    事  實
一、郭貞無任何犯罪前科。甲○○明知ＰＨＥＮＴＥＲＭＩＮＥ之成分為安非他命類
    藥品屬於藥事法第二十二條第一款之禁藥，為禁止使用之藥品，業經行政院衛生
    署於民國（下同）六十九年十二月八日以衛署藥字第三○一一二四號公告在案，
    而含有ＤＩＡＺＥＰＡＭ、ＦＵＲＯＳＥＭＩＤＥ、ＢＩＳＡＣＯＤＹＬ、ＳＥ
    ＮＮＯＳＩＤＥＳ之成分藥品需經中央衛生主管機關（行政院衛生署）查驗登記
    ，核准發給要品許可證後，始得輸入，如未經核准而擅自輸入，係屬於藥事法第
    二十二條第二款前段之禁藥，甲○○於民國八十八年五月二十八日傍晚，在泰國
    曼谷機場欲搭乘泰國航空六三六號班機返回中華民國時，竟受友人黃美惠居住在
    曼谷之親戚之不詳姓名之三十餘歲女子委託，與該女子基於犯意聯絡與行為分擔
    ，自該女子收受已以報紙包妥之附表編號一所示（原檢驗成績書編號六）之含有
    ＰＨＥＮＴＥＲＭＩＮＥ，編號二、三、四、五（原檢驗成績書編號一、四、七
    、九）所示之含有ＤＩＡＺＥＰＡＭ成分、編號六（原檢驗成績書編號三）所示
    含有ＦＵＲＯＳＥＭＩＤＥ成分、編號七（原檢驗成績書編號十）所示含有ＢＩ
    ＳＡＣＯＤＹＬ成分、編號八（原檢驗成績書編號十一）所示含有ＳＥＮＮＯＳ
    ＩＤＥＳ成分及編號九至十非屬禁藥類之減肥藥品、減肥茶（名稱、數量及所含
    之成分如附表所示），先將之藏放在洋酒盒內後，再置於隨身所攜之手提行李內
    ，以行李夾帶入境方式，未經核准即擅自從泰國輸入如附表編號一至八之減肥藥
    品、減肥茶，以攜回國內交予黃美惠，嗣甲○○攜前開禁藥搭乘泰國航空六三六
    號班機抵達桃園縣大園鄉中正國際機場入境後，於翌日凌晨零時十分許在入境檢
    查室第十四號檢查檯通關時經財政部臺北關稅局稽查人員檢查行李時當場查獲。
二、案經財政部臺北關稅局移送臺灣桃園地方法院檢察署檢察官偵查起訴。
        理  由
一、訊據被告甲○○固坦承有於右揭時、地，未經核准擅自由泰國輸入如附表編號一
    至八所示之減肥藥品為海關查獲之事實，惟矢口否認有何違反藥事法之犯行，辯
    稱「：我不知道東西者違法，不知要申報：」等語，經查，被告於右揭時、地由
    泰國輸入如附表編號一至十一所示之減肥藥品、減肥茶為海關查獲之事實，業據
    被告迭於財政部臺北關稅局警訊、臺灣桃園地方法院檢察署偵查中及本院審理中
    供承在卷，並有中華民國入境旅客申報單及臺北關稅局扣押貨物、運輸工具收據
    及搜索筆錄影本各乙紙在卷可稽，而如附表編號一至十一所示減肥藥品經送行政
    院衛生署藥物食品檢驗局鑑驗結果，如附表編號一（原檢驗成績書編號六）所示
    之藥品確係含有ＰＨＥＮＴＥＲＭＩＮＥ之成份，已經行政院衛生署於六十九年
    十二月八日以衛署藥字第三○一一二四號公告禁止使用之藥品，且該減肥藥品係
    未經核准輸入上市之藥品，為藥事法第二十二條第一款所稱之禁藥；而編號二、
    三、四、五（原檢驗成績書編號一、四、七、九）所示之藥品含有ＤＩＡＺＥＰ
    ＡＭ成分，編號六（原檢驗成績書編號三）所示之藥品含有ＦＵＲＯＳＥＭＩＤ
    Ｅ成分，編號七（原檢驗成績書編號十）所示之藥品含有ＢＩＳＡＣＯＤＹＬ成
    分，編號八（原檢驗成績書編號十一）所示之藥品含有ＳＥＮＮＯＳＩＤＥＳ成
    分，需經中央衛生主管機關行政院衛生署查驗登記，核准發給要品許可證後，始
    得輸入，未經核准而擅自輸入，係屬於藥事法第二十二條第二款前段之禁藥，餘
    編號九至十所示之減肥藥品不含禁藥成分等情，業經行政院衛生署藥物食品管理
    局鑑驗屬實，行政院衛生署八十八年七月十五日藥檢壹字第八八○九六○六號函
    、八十八年七月二十日衛署藥字第八八○三七三五六號函及行政院衛生署八十八
    年七月十五日藥檢壹字第八八○九六○六號藥物食品檢驗局檢驗成績書影本附卷
    足憑，並有被告未經核准擅自輸入之如附表編號一至八所示之藥品扣案可資佐證
    。被告雖以前詞置辯，然輸入藥品，應將其成分、規格、性能、製法之要旨，檢
    驗規格與方法及有關資料或證件，連同標籤、仿單及樣品，並繳納書費、查驗費
    ，申請中央主管機關查驗登記，經核准發給藥品許可證後，始得輸入，此在藥事
    法第三十九條第一項定有明文，可見輸入藥品定有嚴格之程序規定，以確保國人
    之健康。經核被告為臺北關稅局所查扣之如附表編號一至八所示之禁藥數量眾多
    ，且自承在泰國時即已知是減肥藥，未經主管機關之核准，即擅自輸入之如附表
    編號一至八所示之禁藥，而被告於八十八年五月二十九日凌晨零時十分被查獲而
    在中正機場入境檢查室接受調查製作筆錄時雖供稱係自用，復於八十八年十二月
    十日偵查及八十九年五月十一日本院審理時則供稱係受託攜回國內交予黃美惠等
    詞，足證非屬被告自用之隨身藥品。又國內媒體亦早對減肥藥之含有安非他命及
    禁藥成分多所報導，被告焉有不知之理？被告對此是否為禁藥，實難諉為不知。
    復徵之被告將如附表編號一至八所示之禁藥先藏放在洋酒盒內後再置放隨身所攜
    之手提行李中，於入境通關未加口頭或書面申報，即行通關，顯係企圖闖關逃避
    檢查，至為酌然，是其猶謂不知係屬禁藥，至難憑採；再者，輸入禁藥亦不以圖
    利或果已獲利為構成要件。事證明確，被告之犯行，洵堪認定。
二、按輸入藥品，應依藥事法第三十九條規定將其成分、規格、性能、製法之要旨，
    檢驗規格與方法及有關資料或證件，連同標籤、仿單及樣品，並繳納證書費、查
    驗費，申請中央衛生主管機關（行政院衛生署）查驗登記，經核准發給藥品許可
    證後，始得由藥品許可證所有人及其授權者輸入，依藥事法施行細則第六條之規
    定，得不屬於禁藥外，其餘之輸入藥品，除係旅客或隨交通工具服務人員所攜帶
    之自用藥品進口者外，若有未經中央衛生主管機關（行政院衛生署）核准擅自輸
    入之情形者，即係屬藥事法所稱之「禁藥」範圍，此於藥事法第二十二條第二款
    已有明文之規定。被告受某不詳姓名之女子請託，未經中央衛生主管機關之核准
    ，即以行李挾帶之方式逕為攜帶輸入境內，種類繁雜，數量亦達二百十八顆又十
    小包，顯已非屬藥事法第二十二條第二款但書所稱旅客自用藥品，應認係「禁藥
    」。核被告所為，係犯藥事法第八十二條第一項之輸入禁藥罪，被告與該不詳姓
    名之三十餘歲女子二人間互有主觀犯意之聯絡及行為分擔，為共同正犯。爰審酌
    被告之素行（無犯罪前科，有臺灣桃園地方法院檢察署刑案資料查註紀錄表、臺
    灣高等法院被告全國前案紀錄表、臺灣高等法院檢察署刑案紀錄簡覆表足稽）犯
    罪之動機、目的、輸入禁藥之數量、犯罪所生之損害及其於犯罪後之態度等一切
    情狀，各量處如主文所示之刑。末查，被告前未曾受有期徒刑以上刑之宣告，有
    臺灣桃園地方法院檢察署刑案資料查註紀錄表、臺灣高等法院被告全國前案紀錄
    表、臺灣高等法院檢察署刑案紀錄簡覆表在卷可考，其一時短於思慮，致罹本件
    犯行，經此刑之宣告之教訓後，應知所警惕，信無再犯之虞，本院經考量被告之
    素行、家庭生活狀況，因認被告上開所受宣告之刑，以暫不執行為當，併予宣告
    緩刑三年，以啟自新。至附表編號一含有ＰＨＥＮＴＥＲＭＩＮＥ成份之禁藥與
    編號二至十一之藥品，已經財政部臺北關稅局為沒入之處分，有該處分書（影本
    ）一紙附卷可佐，爰不另宣告沒收，附此敘明。
三、據上論斷，應依刑事訴訟法第二百九十九條第一項前段，藥事法第八十二條第一
    項，刑法第十一條前段、第二十八條、第七十四條第一款，判決如主文。
本案經檢察官張尹敏到庭執行職務。
中      華      民      國    八十九    年      五      月    二十五    日
                                臺灣桃園地方法院刑事第五庭
                                      法  官   林 婷 立
如不服本判決，應於判決送達後十日內向本院提出上訴狀( 應附繕本 )，上訴於
臺灣高等法院。
附表：
編號   物  品  名  稱      數       量   所  含  成 分        備       註
       （外       觀）     （單位：粒）  ＰＨＥＮＴＥＲＭＩＥ 安非他命藥
一、   藍色蓋白色底膠      二十八粒                           品類
       囊蓋上有ＴＲＩ                                        （原檢驗成績
       Ｍ字樣                                                 書編號六）
二、   黃綠色圓形糖        七粒           ＤＩＡＺＥＰＡＭ    需經許可始得
       衣錠                                                   輸入
                                                              （原檢驗成績
                                                               書編號一）
三、   紫紅色圓形錠        七粒           ＤＩＡＺＥＰＡＭ    需經許可始得
                                                              輸入
                                                              （原檢驗成績
                                                               書編號四）
四、   黃色方形錠          二十八粒       ＤＩＡＺＥＰＡＭ    需經許可始得
                                                              輸入
                                                              （原檢驗成績
                                                               書編號七）
五、   藍色圓形膜衣        二十八粒       ＤＩＡＺＥＰＡＭ    需經許可始得
       錠                                                     輸入
                                                              （原檢驗成績
                                                               書編號九）
六、   橘色圓形錠           七粒          ＦＵＲＯＳＥＭＩＤＥ需經許可始得
                                                              輸入（原檢驗
                                                              書編號三）
七、   白色糖衣錠        二十八粒         ＢＩＳＡＣＯＤＹＬ 需經許可始得
       錠                                                    輪入（原檢驗
                                                             書編號十）
八、   秀美樂減肥        十小包  ＳＥＮＮＯＳＩＤＥＳ需經許可始
       植物茶，白                                             得輪入（原
       色茶包                                                 檢驗書編號
                                                              十一）
九、   藍色圓形糖衣      十四粒            未檢出禁藥成分     原檢驗書編
       錠                                                     號二
十、   土黃色橢圓形      十四粒            未檢出禁藥成分     原檢驗書編
       糖衣錠                                                 號五
十一、 咖啡紅色色圓      五十六粒          未檢出禁藥成分     原檢驗書編
       形糖衣錠                                               號八
附論罪科刑依據之法條：
藥事法第八十二條
製造或輸入偽藥或禁藥者，處七年以下有期徒刑，得併科新臺幣十五萬元以下罰金。
犯前項之罪，因而致人於死者，處無期徒刑或七年以上有期徒刑，致重傷者，處三年
  以上十年以下有期徒刑。
第一項之未遂犯罰之。


司法院資訊處製作；財團法人民間司法改革基金會備份。
